【裁判字號】    98,訴,572
【裁判日期】    990318
【裁判案由】    違反公司法等
【裁判全文】
臺灣宜蘭地方法院宣示判決筆錄           98年度訴字第572號
公  訴  人  臺灣宜蘭地方法院檢察署檢察官
被      告  亥○○
選任辯護人  林國漳律師
被      告  丁○○
選任辯護人  林國漳律師
被      告  丙○○
選任辯護人  林國漳律師
被      告  辰○○
被      告  己○○
被      告  丑○○
被      告  天○○
選任辯護人  羅明宏律師
被      告  乙○○
選任辯護人  林國漳律師
被      告  午○○
被      告  地○
被      告  未○○
被      告  子○○
選任辯護人  林國漳律師
被      告  玄○○○
被      告  宙○○
上列被告因違反公司法等案件，於中華民國99年3月18日下午4時
在本院院第一法庭宣示判決，出席職員如下：
法      官  黃永勝
書  記  官  吳文雄
通      譯  陳其明
法官起立朗讀判決主文、犯罪事實要旨、處罰條文、附記事項，
及告以上訴限制、期間並提出上訴狀之法院，且諭知記載其內容
：
一、主  文：
亥○○共同犯證券交易法第一百七十五條之非法經營證券業務罪
，處有期徒刑壹年，減為有期徒刑陸月，如易科罰金以銀元參佰
元即新臺幣玖佰元折算壹日。
丁○○、己○○、丙○○、乙○○、午○○共同犯證券交易法第
一百七十五條之非法經營證券業務罪，各處有期徒刑陸月，如易
科罰金，均以銀元參佰元即新臺幣玖佰元折算壹日，均減為有期
徒刑參月，如易科罰金均以銀元參佰元即新臺幣玖佰元折算壹日
。均緩刑參年。
地○共同犯證券交易法第一百七十五條之非法經營證券業務罪，
處有期徒刑肆月，如易科罰金，以銀元參佰元即新臺幣玖佰元折
算壹日，減為有期徒刑貳月，如易科罰金以銀元參佰元即新臺幣
玖佰元折算壹日。緩刑貳年。
未○○、宙○○共同犯證券交易法第一百七十五條之非法經營證
券業務罪，各處有期徒刑貳月，如易科罰金，均以銀元參佰元即
新臺幣玖佰元折算壹日，均減為有期徒刑壹月，如易科罰金均以
銀元參佰元即新臺幣玖佰元折算壹日。均緩刑貳年。
玄○○○共同犯證券交易法第一百七十五條之非法經營證券業務
罪，累犯，處有期徒刑肆月，如易科罰金，以銀元參佰元即新臺
幣玖佰元折算壹日，減為有期徒刑貳月，如易科罰金以銀元參佰
元即新臺幣玖佰元折算壹日。
天○○共同犯證券交易法第一百七十五條之非法經營證券業務罪
，處有期徒刑陸月，如易科罰金，以銀元參佰元即新臺幣玖佰元
折算壹日，減為有期徒刑參月，如易科罰金以銀元參佰元即新臺
幣玖佰元折算壹日。又犯行使偽造私文書罪，處有期徒刑肆月，
如易科罰金，以銀元參佰元即新臺幣玖佰元折算壹日，減為有期
徒刑貳月，如易科罰金以銀元參佰元即新臺幣玖佰元折算壹日。
又犯行使偽造私文書罪，處有期徒刑肆月，如易科罰金，以銀元
參佰元即新臺幣玖佰元折算壹日，減為有期徒刑貳月，如易科罰
金以銀元參佰元即新臺幣玖佰元折算壹日。應執行有期徒刑陸月
，如易科罰金，以銀元參佰元即新臺幣玖佰元折算壹日。
辰○○共同犯證券交易法第一百七十五條之非法經營證券業務罪
，處有期徒刑陸月，如易科罰金，以銀元參佰元即新臺幣玖佰元
折算壹日，減為有期徒刑參月，如易科罰金以銀元參佰元即新臺
幣玖佰元折算壹日。緩刑參年。
丑○○共同犯證券交易法第一百七十五條之非法經營證券業務罪
，處有期徒刑伍月，如易科罰金，以銀元參佰元即新臺幣玖佰元
折算壹日，減為有期徒刑貳月拾伍日，如易科罰金以銀元參佰元
即新臺幣玖佰元折算壹日。
子○○共同犯證券交易法第一百七十五條之非法經營證券業務罪
，處有期徒刑肆月，如易科罰金，以銀元參佰元即新臺幣玖佰元
折算壹日，減為有期徒刑貳月，如易科罰金以銀元參佰元即新臺
幣玖佰元折算壹日。緩刑貳年。
二、犯罪事實要旨：
（一）庚○○（業經臺灣宜蘭地方法院於97年9月30日，以96年
      度訴字第192號判決非法經營證券業務罪處有期徒刑1年6
      月，減為有期徒刑9月，經上訴臺灣高等法院後於98年9月
      17日經駁回上訴確定）係址設臺北市松山區○○○路57號
      12樓「標準證券投資顧問股份有限公司」（下稱標準公司
      ）暨其所屬關係企業（下稱標準集團）之總經理，實際負
      責集團的營業事宜，亥○○原為庚○○之特助，胡國新、
      黃○○（胡國新、黃○○2人所涉違反證券交易法犯行部
      分，業經臺灣宜蘭地方法院於97年9月30日，以96年度訴
      字第192號判決非法經營證券業務罪各處有期徒刑1年，各
      減為有期徒刑6月，嗣經臺灣高等法院於98年9月17日駁回
      上訴確定）則為標準集團之副總經理，均為該集團之主要
      幹部及成員。緣自民國88年間起，庚○○、亥○○即以「
      力聯投資顧問股份有限公司」名義對外從事未經主管機關
      核准之證券業務，經臺灣臺北地方法院檢察署檢察官起訴
      後，由臺灣臺北地方法院於民國89年11月30日，以89年度
      易字第1623號各判決處庚○○有期徒刑3月、亥○○有期
      徒刑4月，均緩刑3年確定。詎庚○○、亥○○仍不知悔改
      ，另行起意以販售未上市（櫃）公司股票為業，與亦明知
      未經主管機關核准並取得許可證照，不得經營證券業務之
      黃○○、胡國新、鍾鎧勵、陳宥穎、林秉裕（林秉裕原名
      林良苑，其與鍾鎧勵、陳宥穎3人所涉違反證券交易法犯
      行部分，業經臺灣宜蘭地方法院於97年9月11日，以96年
      度訴字第192號判決非法經營證券業務罪各處有期徒刑6月
      ，各減為有期徒刑3月）及丁○○、丙○○、辰○○、己○○、丑○○、甲○○（另行審結）、天○○、乙○○、
      戌○○（另行審結）、午○○、地○、未○○、子○○、
      劉簡美秀（前曾於89年間因偽造文書案件，經臺灣高等法
      院判處有期徒刑一年十月確定，於91年10月16日縮刑期滿
      執行完畢）、宙○○、林英傑、李怡錚、吳美冠、呂嘉縈
      （林英傑、李怡錚、吳美冠、呂嘉縈等4人所涉違反證券
      交易法犯行部分，另為緩起訴處分）等人共同基於非法經
      營證券業務之犯意聯絡，為掩護不法及取信不特人，藉以
      行銷牟利，遂於90年4月間以丁○○等人名義，購買僅具
      有投資顧問許可執照之標準公司，除以該公司名義對外販
      售未上市（櫃）公司股票外，復以標準集團名義，設立下
      列行銷據點：90年10月間，在宜蘭縣宜蘭市○○○路50號
      10樓設立「宜蘭分公司」，為規避查緝及買賣糾紛，同址
      先後成立標勁科技有限公司（下稱標勁公司，91年4月25
      日設立、93年6月8日解散，亥○○為登記負責人）、宜翔
      投資顧問有限公司（下稱宜翔公司，93年7月5日設立、94
      年3月17解散，甲○○為登記負責人）、元勝投資顧問有
      限公司（下稱元勝公司，94年4月22日設立、94年9月9日
      解散，林秉裕為登記負責人），並於94年間在宜蘭縣頭城
      鎮○○路○段199號，設立宜蘭分公司之頭城營業處所；92
      年1月間，在宜蘭縣羅東鎮○○路263號2樓之1設立「羅東
      分公司」，為躲避查緝及買賣糾紛，同址先後成立瑋鈺資
      訊（92年2月19日核准設立、93年12月15日撤銷、乙○○
      為登記負責人）、瑋鈺投資顧問有限公司（下稱瑋鈺公司
      ，93年11月2日核准設立、94年6月7日解散、天○○為登
      記負責人）、旭日創業投資顧問公司（下稱旭日公司，94
      年5月19日設立、94年8月12日解散，天○○為登記負責人
      ）；92年10月間，在花蓮市○○路588號7樓設立「花蓮分
      公司」，於93年9月15日遷址至宜蘭縣宜蘭市○○路48號1
      0樓登記為隆翔投資顧問有限公司（下稱隆翔公司，93 年
      9月15日設立、94年7月26日解散，午○○為登記負責人）
      。標準集團由庚○○擔任總經理，亥○○擔任庚○○特助
      ，另聘副總經理胡國新統轄蘭陽（宜蘭及花蓮）分公司，
      並由黃○○負責宜蘭分公司業務，其中宜蘭分公司設於頭
      城之營業處所則由陳宥穎、鍾鎧勵負責、羅東分公司由乙○○負責、花蓮分公司由午○○負責，各分公司內部業務
      部門由上而下分為專員（抽成30％至40％，每檔未上市股
      票佣金總數額不等，多在新臺幣（下同）4千元至1萬元之
      間，公司內稱為「PV」），主任（抽成80％）、副理（抽
      成90％）、經理（抽成100％）、協理（抽成120至130 ％
      ）、總監（抽成數不明）、副總經理（抽成數不明）等級
      別，並以前述類似直銷上、下線抽成方式登報廣招業務人
      員，作為拓展業績之管道，迨至93年間標準集團陸續招募
      之業務人員計有吳美冠、林英傑、李怡錚、呂嘉縈、宙○○、玄○○○等人販售未上市（櫃）公司股票，由子○○
      、未○○等人擔任會計行政業務，且以胡國新個人所有之
      萬泰銀行宜蘭分行帳號000000000000號帳戶提供客戶往來
      使用，並於93年4月間購入具有投資顧問許可執照之聯翔
      證券投資顧問股份有限公司（下稱聯翔公司），由丙○○
      擔任名義負責人，於宜蘭縣羅東鎮○○路154號3樓設立聯
      翔公司關係企業「正典資訊」，由戌○○擔任負責人，並
      將聯翔公司之名義提供宜翔、隆翔等公司使用，而前述販
      售之未上市（櫃）公司股票來源，係由庚○○指示以亥○○或員工己○○、丁○○、辰○○、丑○○等名義，分別
      向未上市（櫃）之科景生物科技、量威電池、雷晟科技、
      中華生技、鐿創科技、明漾國際、維綱生物科技、寰震科
      技、微瑞科技、炳鴻電子、多圓科技、騏正光電、光通電
      科技等公司原始股東低價買入股票，連同自行製作之營運
      計畫書及財務預估，提供前揭標準集團各分公司或關係企
      業之業務人員，於向不特定人行銷之用，而販賣前開股票
      給黃光柏、Ａ○○、宇○○、Ｂ○○、癸○○、寅○○、
      戊○○、壬○○、申○○、卯○○、酉○○、Ｃ○○、辛○○等人。
（二）巳○○（另行審結）係設於臺北縣三重市○○路○段609巷
      6號5樓之2光通電科技股份有限公司（以下簡稱光通電科
      技公司）負責人，明知亥○○等人未經主管機關核准並取
      得許可證照，不得經營證券業務，為販售其未上市（櫃）
      之光通電公司股票，竟與亥○○等人共同基於非法經營證
      券業務之犯意聯絡，巳○○以李東山、杜丕廉（杜丕廉所
      涉詐欺等罪嫌，另經臺灣宜蘭地方法院檢察署檢察官為不
      起訴處分）等人頭股東名義，於93年8月間辦理現金增資6
      ,400萬元後，再於93年9、10、11月間將前述增資股票以
      每股20元之價格，分別售予亥○○指定之辰○○（購入25
      5萬股）、丑○○（購入245萬股）等人。嗣後由庚○○、
      丁○○等人於93年9、10月間辦理說明會，並邀請巳○○
      到場說明光通電科技公司營運狀況，透過標準投顧公司關
      係企業業務人員對外以每股49元共同推銷光通電科技公司
      股票。
（三）
    1.天○○係設於宜蘭縣羅東鎮○○路263號2樓之1之瑋鈺投
      資顧問有限公司（以下簡稱瑋鈺公司）之負責人，辦理該
      公司申請設立登記時，明知該公司股東所應繳納股款並未
      實際繳納，於93年10月22日在臺北國際商業銀行羅東分行
      （現更名為永豐商業銀行）開立戶名瑋鈺投資顧問有限公
      司籌備處天○○帳號0000000000000號帳戶後，並未存入
      款項及其他交易，天○○於取得該帳戶內無交易明細之存
      摺後，竟基於偽造私文書之犯意，於該存摺原本偽造93年
      10月26日存入現金50萬元及93年10月28日支出現金50萬元
      之交易紀錄，用以虛偽表示瑋鈺公司所有股東均有繳納應
      繳之股款，再委由給不知情之信康工商會計事務所黃李銘
      辦理公司登記事宜，並將前開偽造50萬元存入之交易紀錄
      存摺交給黃李銘，黃李銘再委託不知情之得裕會計事務所
      彭淑芬辦理，並將前開偽造50萬元存入之交易紀錄存摺及
      相關資料於93年10月29日寄給彭淑芬，由彭淑芬請不知情
      之國鑫聯合會計事務所會計師陳玉媚辦理瑋鈺公司設立資
      本額查核簽證後，復由彭淑芬將黃李銘寄給伊之存摺正本
      影印後寄還給黃李銘，復將前開內有50萬元存入之交易紀
      錄存摺影本及瑋鈺投資顧問有限公司設立登記資本額查核
      報告書、設立登記股東繳納股款明細表等申請文件向主管
      機關經濟部中部辦公室申請辦理公司設立登記，經經濟部
      中部辦公室於93年11月2日核准設立登記，並發給公司執
      照，足以生損害於臺北國際商業銀行及經濟部辦理公司登
      記之正確性。
    2.天○○欲解散前開瑋鈺公司（後於94年6月6日申請解散登
      記，經經濟部核准登記）並在原址成立旭日創業投資顧問
      有限公司（以下簡稱旭日公司），為該公司之負責人，天
      ○○辦理該公司申請設立登記時，明知該公司股東所應繳
      納股款並未實際繳納，於94年5月11日於臺北國際商業銀
      行羅東分行開立戶名旭日創業投資顧問有限公司籌備處天
      ○○帳號0000000000000號帳戶後，並未存入款項及其他
      交易，天○○於取得該帳戶內無交易明細之存摺後，竟基
      於偽造私文書之犯意，於該存摺原本偽造94年5月11日存
      入現金100萬元及94年5月13日支出現金100萬元之交易紀
      錄，用以虛偽表示旭日公司所有股東均有繳納應繳之股款
      ，再委由給不知情之信康工商會計事務所黃李銘辦理公司
      登記事宜，並將前開偽造100萬元存入之交易紀錄存摺交
      給黃李銘，黃李銘再委託不知情之得裕會計事務所彭淑芬
      辦理，並將前開偽造100萬元存入之交易紀錄存摺及相關
      資料於94年5月17日寄給彭淑芬，由彭淑芬請不知情之國
      鑫聯合會計事務所會計師陳玉媚辦理旭日公司設立資本額
      查核簽證後，復由彭淑芬將黃李銘寄給伊之存摺正本影印
      後寄還給黃李銘，再將前開內有100萬元存入之交易紀錄
      存摺影本及旭日公司設立登記資本額查核報告書、設立登
      記股東繳納股款明細表等申請文件向主管機關經濟部中部
      辦公室申請辦理公司設立登記，經經濟部中部辦公室於94
      年5月19日核准設立登記，並發給公司執照，足以生損害
      於臺北國際商業銀行及經濟部辦理公司登記之正確性。
（四）嗣經宜蘭縣調查站於94年7月14日，在宜蘭縣宜蘭市○○○路50號10樓之宜翔公司、宜蘭縣頭城鎮○○路○段199號
      3樓、宜蘭縣羅東鎮○○路263號2樓之1、臺北市○○街89
      號2樓聯翔投顧公司營業處所，及於94年7月20日在宜蘭縣
      羅東鎮○○路154號3樓正典資訊公司、宜蘭縣宜蘭市○○
      路48號10樓隆翔公司營業處所查獲。
三、處罰條文：證券交易法第175條，公司法第9條第1項，刑法
    第2條第1項前段、第11條前段、第28條、刑法第210條、第2
    16條、修正前刑法第41條第1項前段、第47條、第74條第1項
    第1款、第51條第5款、第55條後段，中華民國九十六年罪犯
    減刑條例第2條第1項第3款、第7條、第9條，修正前罰金罰
    鍰提高標準條例第2條、現行法規所定貨幣單位折算新臺幣
    條例第2條。
四、附記事項：
    被告丁○○、己○○、丙○○、乙○○、午○○並願意向宜
    蘭縣政府存款戶：社會救助金專戶，各捐款新臺幣伍萬元。
   （已履行完畢）
    被告地○並願意向宜蘭縣政府存款戶：社會救助金專戶，捐
    款新臺幣參萬元。（已履行完畢）
    被告辰○○並願意向宜蘭縣政府存款戶：社會救助金專戶，
    捐款新臺幣伍萬元。（已履行完畢）
    被告子○○並願意向宜蘭縣政府存款戶：社會救助金專戶，
    捐款新臺幣參萬元。（已履行完畢）
五、協商判決除有刑事訴訟法第455條之4第1項第1款於本訊問程
    序終結前，被告撤銷協商合意或檢察官撤回協商聲請者；第
    2款被告協商之意思非出於自由意志者；第4款被告所犯之罪
    非第455條之2第1項所定得以協商判決者；第6款被告有其他
    較重之裁判上一罪之犯罪事實者；第7款法院認應諭知免刑
    或免訴、不受理者情形之一，及違反同條第2項「法院應於
    協商合意範圍內為判決；法院為協商判決所科之刑，以宣告
    緩刑或2年以下有期徒刑、拘役或罰金為限」之規定者外，
    不得上訴。
六、如不服本件判決，得自收受判決送達之日起10日內，向本院
    提出上訴書狀，上訴於第二審法院。
中    華    民    國    99    年    3     月    18    日
                  臺灣宜蘭地方法院刑事第三庭
                      書記官  吳文雄
                      法  官  黃永勝
以上正本證明與原本無異。
                      書記官  吳文雄
中    華    民    國    99    年    3     月    18    日
附錄本案論罪科刑法條全文：
證券交易法第175條
違反第18條第1項、第22條、第28條之2第1項、第43條第1項、第
43條之1第2項、第3項、第43條之5第2項、第3項、第43條之6第1
項、第44條第1項至第3項、第60條第1項、第62條第1項、第93條
、第96條至第98條、第116條、第120條或第160條之規定者，處2
年以下有期徒刑、拘役或科或併科新臺幣180萬元以下罰金。
公司法第9條第1項
公司應收之股款，股東並未實際繳納，而以申請文件表明收足，
或股東雖已繳納而於登記後將股款發還股東，或任由股東收回者
，公司負責人各處5年以下有期徒刑、拘役或科或併科新臺幣50
萬元以上250萬元以下罰金。
中華民國刑法第210條
偽造、變造私文書，足以生損害於公眾或他人者，處5年以下有
期徒刑。

司法院資訊處製作；財團法人民間司法改革基金會備份。
